臺灣高等法院刑事裁定
110年度毒抗字第1279號
抗  告  人  
即  被  告  林銘杰




上列抗告人即被告因違反毒品危害防制條例案件，不服臺灣臺北
地方法院中華民國110年8月9日裁定（110年度毒聲字第743號）
，提起抗告，本院裁定如下：
    主  文
抗告駁回。                                             
    理  由
一、原裁定意旨略以：
　㈠按甲基安非他命為毒品危害防制條例第2條第2項第2款所列之
    第二級毒品。次按犯毒品危害防制條例第10條之罪者，檢察
    官應聲請法院裁定，令被告入勒戒處所觀察、勒戒，其期間
    不得逾2月，同條例第20條第1項定有明文。又同條第3項於
    民國109年1月15日修正公布，並於同年7月15日生效施行，
    修正前該項規定「於觀察、勒戒或強制戒治執行完畢釋放後
    ，5年後再犯第10條之罪者，適用本條前2項之裁定」，修正
    後則將「5年後」修正為「3年後」。上開所謂「3年後再犯
    」，只要本次再犯（不論修正施行前、後）距最近1次觀察
    、勒戒或強制戒治執行完畢釋放，已逾3年者，即該當之，
    不因其間有無犯第10條之罪經起訴、判刑或執行而受影響（
    最高法院刑事大法庭109年度台上大字第3826號裁定意旨參
    照）。經查，抗告人即被告林銘杰前於91年間因施用毒品案
    件，經臺灣臺北地方法院（下稱臺北地院）91年毒聲字第66
    2號裁定送觀察、勒戒後，認無繼續施用毒品之傾向，於91
    年4月16日執行完畢釋放出所，由臺灣臺北地方檢署（下稱
    臺北地檢署）檢察官以91年度毒偵字第501號為不起訴處分
    確定，其後未再受觀察、勒戒或強制戒治之保安處分；又抗
    告人因本案施用第二級毒品案件，經臺北地檢察署檢察官以
    108年度毒偵字第2286號為附命緩起訴確定，緩起訴期間自1
    08年9月9日起至110年9月10日止，然抗告人於緩起訴期間，
    故意更犯有期徒刑以上之罪，而遭撤銷緩起訴處分等情，有
    本院前案紀錄表、上開緩起訴處分書及撤銷緩起訴書在卷可
    稽。是抗告人於本案犯行前，已逾3年無因施用毒品而經觀
    察、勒戒或強制戒治執行完畢之情形，依前揭說明，抗告人
    本件施用毒品案件，即應依法令入勒戒處所施以觀察、勒戒
    。
　㈡抗告人基於施用第二級毒品之犯意，於108年6月6日晚間8時
    許，在臺北市○○區○○○路0段000巷00弄00號地下1樓之2當時
    居所內，以將第二級毒品甲基安非他命（下稱甲基安非他命
    ）置於玻璃球燒烤後吸食煙霧之方式，施用甲基安非他命1
    次之犯罪事實，業據抗告人於警詢、偵訊時坦承不諱，核與
    其遭查獲後經警採集尿液送臺灣尖端先進生技醫藥股份有限
    公司以EIA酵素免疫分析法為初步檢驗，再以GC/MS氣相層析
    質譜儀法確認檢驗方式鑑驗後，結果均呈安非他命、甲基安
    非他命陽性反應相符，有該公司108年6月25日出具之濫用藥
    物檢驗報告、臺北市政府警察局偵辦毒品案件尿液檢體委驗
    單各1紙在卷可憑，復有上開扣案物可資佐證。循此足徵抗
    告人上開所為任意性自白確與事實相符而曾於上開時地施用
    甲基安非他命無誤。爰依毒品危害防制條例第20條第1項、
    第3項、觀察勒戒處分執行條例第3條第1項，裁定抗告人應
    入勒戒處所觀察、勒戒，其期間不得逾2月等語。
二、抗告意旨略以：抗告人於109年8月入蓋赫科技營造有限公司
    ，蒙公司高層器重，送抗告人至工會考職安證照，亦盡心考
    上，從工務人員升為工地主任，工資也從新臺幣（下同）3
    萬5,000元升至4萬元，該工作也是抗告人所期望。抗告人之
    前所犯的錯，本應受罰，但此工作機會難得，抗告人也都沒
    有再與之前朋友聯繫、接觸，且完全沒有再碰毒品，能否更
    改此勒戒裁定，改以別種罰責，令抗告人不至於丟失工作機
    會，又能保留罰責使抗告人能在此公司工作云云。
三、犯毒品危害防制條例第10條之罪者，檢察官應聲請法院裁定
    ，令被告入勒戒處所觀察、勒戒，其期間不得逾2月；依前
    項規定為觀察、勒戒或強制戒治執行完畢釋放後，3年後再
    犯第10條之罪者，適用前2項之規定，109年1月15日修正公
    布、同年7月15日生效施行之毒品危害防制條例第20條第1項
    、第3項定有明文。觀諸該條第3項之立法理由認施用毒品者
    具「病患性犯人」之特質，是為協助施用毒品者戒除毒癮復
    歸社會，對於經監獄監禁處遇後仍再犯之施用毒品者，更應
    恢復以機構內、外之治療協助其戒除毒癮，此即此次修正毒
    品條例第20條第3項關於所謂「3年後再犯」係何所指之立法
    真諦。換言之，現行毒品危害防制條例第20條第3項所謂之
    「3年後再犯」，只要本次再犯（不論修正施行前、後）距
    最近1次觀察、勒戒或強制戒治執行完畢釋放，已逾3年者，
    即該當之，不因其間有無犯第10條之罪經起訴、判刑或執行
    而受影響（最高法院109年度台上大字第3826號裁定意旨參
    照）。
四、本院查：
  ㈠抗告人確實有於上開時、地，施用甲基安非他命1次之事實，
    業據抗告人於警詢、偵查時坦承不諱（見108年度毒偵字第2
    286號卷第17、68頁），且其尿液檢體經送臺灣尖端先進生
    技醫藥股份有限公司以酵素免疫分析法初步檢驗及氣相層析
    質譜儀法確認檢驗結果，確呈安非他命、甲基安非他命陽性
    反應，有該公司108年6月25日出具之濫用藥物檢驗報告（尿
    液檢體編號：125960號）、臺北市政府警察局偵辦毒品案件
    尿液檢體委驗單等件在卷可稽（見同卷第89、91頁），足認
    抗告人前揭任意自白與事實相符，其犯行事證明確，堪以認
    定。又抗告人前因施用毒品案件，經臺北地院以91年毒聲字
    第662號裁定送觀察、勒戒後，認無繼續施用毒品之傾向，
    於91年4月16日執行完畢釋放出所，由臺北地檢署檢察官以9
    1年度毒偵字第501號為不起訴處分確定；其後因本案施用毒
    品案件，經臺北地檢察署檢察官以108年度毒偵字第2286號
    為附命完成戒癮治療之緩起訴處分，惟因抗告人未依規定履
    行，於緩起訴期間故意犯他罪，而在緩起訴期間內受有期徒
    刑以上之宣告而遭撤銷，迄今均無再受觀察、勒戒或強制戒
    治之情形，有臺北地檢署檢察官108年度毒偵字第2286號緩
    起訴處分書、110年度撤緩字第186號撤銷緩起訴處分書、本
    院施用毒品案件紀錄表各1份附卷可稽。是抗告人本案施用
    第二級毒品之犯行，距其最近1次觀察、勒戒執行完畢釋放
    即91年4月16日，已逾3年，核屬毒品危害防制條例條例第20
    條第3項所規定之「3年後再犯」。從而，原審同此見解，依
    據檢察官之聲請，裁定令抗告人入勒戒處所觀察、勒戒，於
    法自無不合。
  ㈡抗告人雖執前詞提起本件抗告。惟查，毒品危害防制條例規定之觀察、勒戒處分係屬強行規定，倘有施用毒品之行為，除檢察官審酌個案情形，依毒品危害防制條例第24條第1項先依刑事訴訟法第253條之1第1項、第253條之2第1項第4款至第6款或第8款規定，為附條件之緩起訴處分時，而可排除適用外，凡經檢察官聲請，法院僅得依法裁定准駁令入勒戒處所觀察、勒戒，尚無自由斟酌以其他方式替代之權。況且毒品危害防制條例第20條第1項至第3項之觀察、勒戒規定，係針對施用毒品者所設預防、矯正之保安處分，目的在斷絕施用毒品之身癮及心癮，屬強制規定，為刑罰之補充制度，兼具刑罰不可替代之教化治療作用，尚無因施用毒品者之主觀上個人或家庭因素而免予執行之理。抗告意旨為求保住工作，徒以請求其他方式代替觀察、勒戒之執行云云而提起本件抗告，自無理由。
五、綜上所述，原審以抗告人確有本案施用第二級毒品1次之犯
    行，因而裁定令抗告人入勒戒處所觀察、勒戒，核其認事用
    法，並無違法或不當。抗告意旨猶執前詞，提起抗告，為無
    理由，應予駁回。
據上論斷，應依刑事訴訟法第412 條，裁定如主文。
中　　華　　民　　國　　110 　年　　9 　　月　　22　　日
                  刑事第二十一庭審判長法　官  林怡秀
                                      法　官  劉元斐
                                      法　官  蔡羽玄
以上正本證明與原本無異。
不得再抗告。
                                      書記官  陳語嫣
中　　華　　民　　國　　110 　年　　9 　　月　　22　　日